臺灣高等法院高雄分院刑事判決　　　　 96年度上易字第508號
上　訴　人
即　被　告　甲○○
上列上訴人因業務侵占案件，不服臺灣高雄地方法院96年度易字
第934 號中華民國96年4 月30日第一審判決（起訴案號：臺灣高
雄地方法院檢察署95年度偵字第27979 號），提起上訴，本院判
決如下：
    主  文
原判決撤銷。
甲○○連續意圖為自己不法之所有，而侵占對於業務上所持有之
物，處有期徒刑壹年月。
    事  實
一、甲○○自民國92年8 月11日起，任職於泰安產物保險股份有
    限公司高雄分公司（下稱泰安保險公司）擔任營業員，負責
    招攬保險及代為收取保戶保險費等業務，係從事業務之人。
    詎因需款花用，於任職期間，竟基於意圖為自己不法所有之
    概括犯意，自94年8 月間某日起至95年4 月間某日止，連續
    收受如附表所示泰安保險公司投保客戶所繳交之保險費後，
    旋即於數日內在其所服務之處所，以易持有為所有之意思，
    予以侵占入己，扣除其所應得之佣金，合計侵占其業務上所
    持有之保險費金額為新臺幣1,255,633 元（詳如附表所示）
    。
二、案經泰安保險公司代表人乙○○訴由臺灣高雄地方法院檢察
    署檢察官偵查起訴。
    理  由
壹、程序方面：
一、按被告以外之人（包括證人、鑑定人、告訴人、被害人及共
    同被告等）於審判外之陳述雖不符刑事訴訟法第159 條之1
    至之4 等四條之規定，而經當事人於審判程序同意作為證據
    ，法院審酌該言詞陳述或書面陳述作成時之情況，認為適當
    者，亦得為證據；當事人、代理人或辯護人於法院調查證據
    時，知有刑事訴訟法第159 條第1 項不得為證據之情形，而
    未於言詞辯論終結前聲明異議者，視為有前項之同意，刑事
    訴訟法第159 條之5 定有明文。立法意旨在於傳聞證據未經
    當事人之反對詰問予以核實，原則上先予排除。惟若當事人
    已放棄反對詰問權，於審判程序中表明同意該等傳聞證據可
    作為證據；或於言詞辯論終結前未聲明異議，基於尊重當事
    人對傳聞證據之處分權，及證據資料愈豐富，愈有助於真實
    發見之理念，且強化言詞辯論主義，使訴訟程序得以順暢進
    行，上開傳聞證據亦均具有證據能力。本件卷附之泰安保險
    公司代表人指訴各情，告訴人提出之泰安產物保險公司員工
    基本資料1 份、泰安產物保險股份有限公司收費通知單10張
    ，業經當事人於本院準備程序明示同意作為證據，本院審酌
    上開筆錄作成時，較無人情施壓或干擾，亦無不當取供之情
    形，其他證據資料之取得，亦屬合法正當，認為以之作為本
    案之證據亦屬適當，上揭泰安保險公司代表人指訴證言及其
    他文件資料，自具有證據能力。
二、按被告之自白，非出於強暴、脅迫、利誘、詐欺、疲勞訊問
    、違法羈押或其他不當方法，且與事實相符者，得為證據，
    刑事訴訟法第156 第1 項定有明文。被告迭次自白係出於自
    由意志，自得採為本件判決之基礎，具有證據能力。
貳、實體方面：
一、訊據上訴人即被告甲○○直承任職泰安保險公司營業員，負
    責招攬保險及代為收取保戶保險費等業務，於任職期間，連
    續侵吞其因業務上所收取而持有之客戶所繳交之保險費入己
    ，合計侵占金額為新臺幣1,255,633 元。於檢察官偵查及原
    審法院審理時亦同此坦承無異，核與泰安保險公司代表人指
    訴之情節相符，並有泰安產物保險公司員工基本資料1 份、
    泰安產物保險股份有限公司收費通知單10張附卷可資參證，
    被告侵吞如附表所示之多筆保險費，亦經本院詳細核算，扣
    除佣金金額，合計新臺幣1,255,633 元（即1,421,014 元－
    165,381 元＝1,255,633 元）。按被告之自白，非出於強暴
    、脅迫、利誘、詐欺、疲勞訊問、違法羈押或其他不當方法
    ，且與事實相符者，得為證據，刑事訴訟法第156 第1 項定
    有明文。亦即被告之自白係出於自由意思，且與事實相符者
    ，即有證據能力，被告迭次自白係出於自由意志，自得採為
    本件判決之基礎。由上揭各證據資料研析，足認被告之自白
    與事實相符，應堪採為認定被告有罪之證據。本件事證明確
    ，被告犯行堪以認定，應依法論科。
二、核被告甲○○係泰安保險公司之營業員，負責招攬保險及代
    為收取保戶保險費等業務，係從事業務之人，侵吞業務上所
    收取而持有之客戶所繳交之保險費入己，合計侵占金額為新
    臺幣1,255,633 元，係犯刑法第336 條第2 項業務侵占罪。
    被告先後多次業務侵占犯行，時間緊接，所犯罪名構成要件
    相同，顯係基於概括之犯意為之，為連續犯，應依刑法第56
    條之規定論以一罪，並依法加重其刑。刑法部分條文於94年
    2 月2 日修正公布，95年7 月1 日施行，被告行為後，法律
    變更，依新法第2 條第1 項「從舊從輕」之比較，被告行為
    後，因已刪除刑法第56條連續犯之規定，被告所犯數次業務
    侵占犯行，即應論以數罪分論併罰，此刪除雖非犯罪構成要
    件之變更，但顯已影響刑罰之法律效果，自屬法律有變更，
    依新法第2 條第1 項規定，比較新、舊法結果，仍應適用較
    有利於被告行為時法律即修正前刑法第56條論以連續犯（最
    高法院95年第8 次刑事庭會議決議參照）。
三、原審為科刑之判決，固非無見，惟原判決事實欄載明被告收
    取如附表所示之保險費而侵占之，而原判決卻疏未繕製臚列
    所侵占保險費之附表，自有可議，被告上訴意旨直承犯罪，
    空言指摘原判決量刑過重不當，固無足取，但原判決既有如
    上所述可議之處，即屬無可維持，應由本院撤銷改判，爰審
    酌被告在泰安保險公司工作多年，因需款使用即利用業務上
    之機會，侵占客戶所繳交之保險費，迄今未償還泰安保險公
    司，犯罪所生危害非輕，惟被告事後坦承犯行，犯後態良好
    等一切情狀，量處如主文所示之刑，以示懲儆。
據上論斷，應依刑事訴訟法第369 條第1 項前段、第364 條、第
299 條第1 項前段，刑法第2 條第1 項前段、第56條（修正前）
、第336 條第2 項，刑法施行法第1 條之1 ，判決如主文。
本案經檢察官邱榮藏到庭執行職務。
中　　華　　民　　國　　96　　年　　7 　　月　　3　　 日
                  刑事第二庭  審判長法  官  林正雄
                                    法  官  黃壽燕
                                    法  官  陳啟造
以上正本證明與原本無異。
不得上訴。
中　　華　　民　　國　　96　　年　　7 　　月　　3 　　日
                                    書記官  彭筱瑗
附錄本判決論罪科刑法條：
刑法第336條第2項
對於業務上所持有之物，犯前條第 1 項之罪者，處 6 月以上
5 年以下有期徒刑，得併科 3 千元以下罰金。
